【裁判字號】    96,訴,1679
【裁判日期】    970310
【裁判案由】    違反台灣地區與大陸地區人民關係條例
【裁判全文】
臺灣桃園地方法院刑事判決              96年度訴字第1679號
公  訴  人  臺灣桃園地方法院檢察署檢察官
被      告  甲○○
選任辯護人  楊尚賢  律師
被      告  乙○○
上列被告因違反台灣地區與大陸地區人民關係條例案件，經檢察
官聲請簡易判決處刑（聲請案號：96年度偵字第3141號），本院
認不宜以簡易判決處刑（96年度桃簡字第1890號），改依通常程
序審理，並判決如下：
    主  文
甲○○共同違反不得使大陸地區人民非法進入臺灣地區之規定，
累犯，處有期徒刑壹年肆月，減為有期徒刑捌月。
乙○○共同違反不得使大陸地區人民非法進入臺灣地區之規定，
處有期徒刑壹年壹月，減為有期徒刑陸月又拾伍日。
    事  實
一、甲○○前於民國91年間妨害風化案件，經臺灣士林地方法院
    判處有期徒刑3 月，如易科罰金以銀元300 元折算1 日確定
    ，於92年7 月31日易科罰金執行完畢。猶不知悛悔，其與乙
    ○○均明知大陸地區人民非經主管機關許可不得進入臺灣地
    區，共同基於利用假結婚方式使大陸地區人民進入臺灣地區
    之犯意聯絡，甲○○得知大陸女子彭雪媚欲來臺灣工作賺錢
    ，於徵得乙○○同意後，告知彭雪媚將介紹乙○○與其以假
    結婚取得配偶身分，以來臺團聚方式進入臺灣。嗣95年3 月
    間甲○○交付大陸地區女子彭雪媚之資料及聯絡電話給乙○
    ○，並囑乙○○先以電話與彭雪媚聯繫，再前往大陸地區與
    彭雪媚見面，佯造2 人交往資料，以利彭雪媚取得來臺許可
    ，議畢，乙○○即依囑以電話與彭雪媚聯絡，並於同年4 月
    間兩度前往大陸地區重慶市與彭雪媚見面。迨於同年6 月13
    日乙○○與彭雪媚再前往大陸地區重慶市與彭雪媚見面，渠
    2 人均無結婚真意，仍前往重慶市公證處辦理結婚登記，於
    翌日（同年6 月14日）取得四川省重慶市公證處所出具之（
    2006）渝證字第427 號結婚公證書，使彭雪媚取得形式上配
    偶身分。嗣乙○○即先行返臺後，於95年7 月13日夥同甲○
    ○至桃園縣政府警察局平鎮分局宋屋派出所（下稱宋屋派出
    所），由乙○○在「大陸地區人民進入臺灣地區保證書」（
    下稱保證書）上填具其與彭雪媚為夫妻關係之不實內容，經
    承辦員警於同年7 月13日簽註意見後。翌日（同年7 月14日
    ），甲○○、乙○○共同並持上開結婚公證書等資料至財團
    法人海峽交流基金會（以下簡稱海基會）申請驗證，並取得
    海基會於同年7 月14日核發之（95）核字第042916號驗證證
    明書。迨於同年7 月17日甲○○、乙○○再至臺北市○○街
    15號內政部警政署入出境管理局（現已更名為內政部入出國
    及移民署，下稱移民署），由乙○○填具與彭雪媚為夫妻關
    係之「大陸地區人民進入臺灣地區旅行證申請書」（下稱旅
    行證申請書），連同前述大陸地區結婚公證書、驗證證明書
    、戶籍謄本（乙○○尚未向戶政事務所辦理結婚登記）、內
    容不實之保證書，移民署之承辦人員，以乙○○之配偶來臺
    團聚為由，申請大陸地區人民彭雪媚進入臺灣地區之旅行證
    ，經境管局承辦人員為實質審查後，因未能發覺乙○○與彭
    雪媚假結婚之實情，而憑以於同年10月4 日核發許可證號00
    00000000號「中華民國臺灣地區入出境許可證」（下稱旅行
    證）。彭雪媚於接獲上開核准來臺探親之旅行證後，即持以
    於95年11月2 日搭機抵達臺灣桃園國際機場而非法入境臺灣
    地區，違反不得使大陸地區人民進入臺灣地區之規定。嗣於
    96年1 月23日，乙○○偕同彭雪媚至移民署專勤第一大隊桃
    園縣專勤隊接受面談時，為專勤隊人員察覺有異，進一步詢
    問時，乙○○、彭雪媚坦承上情，始查悉上情。
二、案經移民署專勤第一大隊桃園縣專勤隊報請臺灣桃園地方法
    院檢察署檢察官偵查後聲請簡易判決處刑，本院認不宜以簡
    易判決處刑，改依通常程序審理。
    理  由
壹、程序部分：
一、按檢察官聲請以簡易判決處刑之案件，經法院認為有刑事訴
    訟法第451 條之1 第4 項但書之情形者，應適用通常程序審
    判之，同法第452 條定有明文，經查，本件被告甲○○、乙
    ○○被訴違反臺灣地區與大陸地區人民關係條例一案，本院
    認檢察官之聲請有刑事訴訟法第451 條之1 第4 項但書第4
    款所定之事由，不得以簡易判決處刑，爰依刑事訴訟法第45
    2 條之規定，改用通常程序審判之。
二、按「刑事訴訟法第159 條第1 項雖規定，被告以外之人於審
    判外之言詞或書面陳述，除法律有規定外，不得作為證據。
    惟同法第159 條之5 第2 項已規定，當事人、代理人或辯護
    人於法院調查證據時，知有第159 條第1 項不得為證據之情
    形，而未於言詞辯論終結前聲明異議者，視為有前項之同意
    （指同條第1 項之同意作為證據）。」（詳最高法院93年度
    台上字第3533號判決要旨）。又刑事訴訟法第159 條之5 明
    定：『被告以外之人於審判外之陳述，雖不符前四條之規定
    ，而經當事人於審判程式同意作為證據，法院審酌該言詞陳
    述或書面陳述作成時之情況，認為適當者，亦得為證據。』
    、『當事人、代理人或辯護人於法院調查證據時，知有第15
    9 條第1 項不得為證據之情形，而未於言詞辯論終結前聲明
    異議者，視為有前項之同意。』，其立法理由在於傳聞證據
    未經當事人之反對詰問予以核實，乃排斥其證據能力。惟當
    事人如放棄對原供述人之反對詰問權，於審判程式表示同意
    該等傳聞證據可作為證據，此時，法院除認該傳聞證據欠缺
    適當性外，自可承認其證據能力。又當事人、代理人或辯護
    人於調查證據時，知有刑事訴訟法第159 條第1 項不得為證
    據之情形，卻表示『對於證據調查無異議』、『沒有意見』
    等意思，而未於言詞辯論終結前聲明異議者，應視為已有將
    該等傳聞證據採為證據之同意。」（詳最高法院94年度台上
    字第2976號判決意旨）。經查本案被告甲○○、乙○○、辯
    護人及檢察官於於本院準備程序期日、審判期日，均未表示
    對證據能力有爭執，復於審判期日就本院一一提示之證據於
    言詞辯論終結前，均未就所調查之證據主張有刑事訴訟法第
    159 條第1 項不得為證據之情形，是參照上開最高法院判決
    要旨，本案經調查之證據均有證據能力。
貳、實體部分：
一、訊據被告乙○○對於上揭事實於本院審理時坦承不諱。被告
    甲○○則矢口否認上開犯行，辯稱：其僅代辦乙○○、彭雪
    媚結婚手續，並未以假結婚方式讓大陸女子彭雪媚入境臺灣
    工作賣淫，伊不知乙○○與彭雪媚是假結婚云云，辯護人則
    辯稱：臺灣地區人民與大陸地區人民關係條例第15條第1 款
    ，構成要件是非法進入臺灣地區，而被告提出申請的資料都
    是真正並非偽造資料，而入台依親程序有一個面談程序，面
    談程序不通過就要被遣送回去，而大陸女子彭雪媚有經過合
    法申請程序入境，並非非法入境，而彭雪媚的來臺的目的，
    被告不知情云云。經查：
  (一)前揭被告乙○○與大陸地區女子彭雪媚在大陸地區重慶市公
    證處辦理結婚登記，並由被告乙○○持該結婚登記書填具大
    陸地區人民進入臺灣地區申請書及保證書等資料向移民署申
    請彭雪媚進入臺灣地區之旅行證，彭雪媚嗣於95年11月2 日
    持核發之旅行證後進入臺灣地區等事實，除據被告乙○○迭
    於警詢、偵查中及本院審理時自白不諱外，並有大陸地區人
    民進入臺灣地區申請書及保證書、海基會證明、中華人民共
    和國重慶市公證處結婚公證書、彭雪媚入旅行證、出國日期
    證明書在卷可稽（本院96年訴字第1679號卷第13、20頁背面
    至22頁、偵查卷第40、43頁），故被告乙○○使大陸地區人
    民進入臺灣地區之事實，首堪認定。
  (二)又被告乙○○與大陸地區女子彭雪媚兩人並不具真實婚姻關
    係，係彭雪媚為來臺工作所為之假結婚乙節，業據證人彭雪
    媚於本院訊問時結證稱：「（你何時到臺灣？）95年11月2
    號。」、「（你是用何名義到臺灣？）用結婚依親的名義到
    臺灣。」、「（何人介紹你與被告乙○○結婚的？）是被告
    甲○○。」、「（你是否真心與被告乙○○結婚？）我的本
    意不是。」、「（為何與被告乙○○結婚？）」、「我是想
    到臺灣工作賺錢，所以才會想與被告乙○○假結婚到臺灣來
    工作。」、「（你到臺灣從事何種工作？）後來從事賣淫的
    工作。」等情（本院96年度桃簡字第1890號卷第42、63頁）
    。核與證人即被告乙○○於本院訊問及審理時結證稱：「（
    你跟被告彭雪媚是否真心想要結婚嗎？）不是。」、「（為
    什麼會到大陸與被告彭雪媚辦理結婚的手續？）一切都是被
    告甲○○的安排。」、「（你是接受被告甲○○安排到大陸
    去與被告彭雪媚假結婚，要被告彭雪媚到臺灣從事賣淫的工
    作嗎？）是。」等情相符（本院96年度桃簡字第1890號卷第
    37 、40 頁、本院96年訴字第1679號卷第59頁）。查上開證
    述係證人乙○○、彭雪媚在經本院告以偽證罪之處罰並具結
    下所為之陳述，倘證人彭雪媚與被告乙○○確係具有真實之
    婚姻關係，證人乙○○、彭雪媚衡情何需甘冒背負刑責之風
    險供稱其係以假結婚方式來臺工作之情？且從事賣淫工作係
    屬不名譽之事，倘非確有其事，證人彭雪媚又何需不顧顏面
    而為上開證述？互核證人乙○○、彭雪媚證述情相符，顯見
    證人乙○○、彭雪媚所證非虛。
  (三)被告甲○○雖以前情置辯。惟查，證人彭雪媚就如何透過被
    告甲○○安排與乙○○假結婚入境臺灣，從事賣淫工作乙節
    ，業據證人彭雪媚於檢察官訊問時結證稱：大約在95年初時
    我在大陸地區重慶市跟我朋友晶晶講說想要來臺工作，晶晶
    說他可以找阿吉（甲○○）幫忙，他可以找1 個人來跟我結
    婚後來臺灣工作，晶晶就給我阿吉的電話，我就打電話給阿
    吉，跟阿吉說想要來臺灣工作，阿吉就介紹乙○○，95年4
    月初時乙○○就到重慶來找我，來了5 日就離開，95年4 月
    中旬乙○○又到重慶來找我，之後又回臺灣，而於95年6 月
    間乙○○第3 次來重慶，我們就辦理結婚登記，結完婚後乙
    ○○就先回臺灣，後來乙○○就把可以來臺灣的相關證明文
    件寄給我，我就在95年11月2 日入境臺灣等情（偵查卷第20
    、21頁），繼於本院訊問時結證稱：「（你想到臺灣工作賺
    錢，所以才會想與被告乙○○假結婚到臺灣來工作，這件事
    你有告訴被告甲○○？）他知道，因為我得入境臺灣的證件
    、假結婚的證件都是被告甲○○辦的。」等情（本院96年度
    桃簡字第1890號第43頁）。核與證人即被告乙○○於本院訊
    問及審理時結證稱：「（你有無過去大陸與被告彭雪媚結婚
    ？）有。」、「（你何時去大陸與被告彭雪媚結婚？）在95
    年6 月中旬，詳細日期記不清楚，我是到大陸四川省重慶市
    跟被告彭雪媚結婚。」、「（你如何認識被告彭雪媚的？）
    是透過被告甲○○介紹認識的。」、「（他如何介紹你認識
    被告彭雪媚？）他給我被告彭雪媚在大陸的電話號碼，他要
    我直接跟她聯絡，然後這中間我跟被告彭雪媚有在電話聯絡
    和網路上聯絡。」、「（為什麼會到大陸與被告彭雪媚辦理
    結婚的手續？）一切都是被告甲○○的安排。」、「（被告
    甲○○如何安排你到大陸與被告彭雪媚結婚？）他要我跟被
    告彭雪媚先電話聯絡跟網路聯絡後，95年3 月間，開始讓我
    們通聯，接著在95年4 月5 日第一次安排我到大陸四川去找
    被告彭雪媚，費用都是被告甲○○負擔，第一次去找被告彭
    雪媚都沒有做什麼，只有在重慶市飯店與被告彭雪媚碰面，
    我待了五天左右就回去。第二次是在95年4 月底，被告甲○
    ○又安排我到大陸四川重慶市，以便取得我出入境的紀錄，
    我在那邊待了8 天。第三次是在95年6 月中旬，被告甲○○
    安排我到大陸與被告彭雪媚結婚，被告彭雪媚帶我去大陸四
    川省重慶市的婚姻公證處，辦理結婚登記，這一次我待了5
    天左右，辦理完結婚登記取得大陸公證結婚登記，我就回臺
    灣，全部的費用都是被告甲○○出的。」、「（你回臺灣之
    後有無在跟被告彭雪媚聯絡？）在被告彭雪媚沒有到臺灣之
    前，陸續有在聯絡。」等情相符（本院96年度桃簡字第1890
    號第37、38頁）。且被告乙○○為讓彭雪媚取得與其交往之
    資料，以利彭雪媚申請進入臺灣地區，確自95年4 月11日起
    至同年月16日止、及自95年7 月16日起至同年8 月14日止乙
    節，有內政部入出國及移民署96年11月16日移署資處娟自第
    00000000000 號函覆本院之乙○○大陸地區人民入出臺灣地
    區申請書所附電話帳單資料在卷足佐（本院96年度訴字第16
    79號第15頁背面、第17頁背面），堪信證人即被告乙○○證
    述為真。參核上情，證人即被告乙○○、證人彭雪媚就如何
    經由被告甲○○與大陸地區女子彭雪媚認識、至大陸地區後
    如何與彭雪媚聯繫、回臺灣後再以電話與彭雪媚聯繫，以佯
    造兩人交往資料之申請入境臺灣有關之重要事項，兩人證述
    相一致。是大陸女子彭雪媚經由被告甲○○安排，與被告乙
    ○○假結婚，應非子虛。
  (四)又彭雪媚入境臺灣後，前後3 次僅至被告乙○○住處，住居
    15日，其他時間均獨自1 人居住於被告甲○○幫彭雪媚承租
    台北市○○路188 號15樓之11等情，為證人彭雪媚所自承。
    但查，被告乙○○在桃園縣平鎮市○○街238 巷37弄1 衖9
    號有固定住所，苟彭雪媚與被告乙○○是真結婚，彭雪媚入
    境臺灣依親，為何不居住於乙○○上只住處，以便展開新婚
    生活，反而由被告甲○○安排在外承租房屋居住，此顯與常
    情相悖。被告甲○○雖辯稱：其未幫彭雪媚在台北市○○路
    188 號15樓之11供其居住云云，然查，被告甲○○如何幫彭
    雪媚承租上址房屋供其居住乙情，業據證人即被告乙○○、
    彭雪媚於本院訊問時結證明確在卷。且酌以彭雪媚隻身來臺
    灣對於台北地區環境不熟棯，為何會單獨1 人前往消費物價
    較高之台北市承租房屋居住，而被告乙○○從事計程車司機
    工作，收入不佳，亦據被告乙○○坦認在卷，更不可能再支
    出額外租金讓彭雪媚在外1 人居住，故被告甲○○所辯不僅
    顯與事實矛盾，更與常情相悖，由此益見其辯稱：其不知乙
    ○○與彭雪媚係假結婚云云顯非真實。又被告甲○○安排被
    告乙○○前往大陸地區重慶市與大陸女子彭雪媚結婚後，再
    以依親名義，安排彭雪媚入境，被告甲○○、乙○○有犯意
    聯絡及行為分擔，皆為共同正犯，亦堪認定。
  (五)按臺灣地區與大陸地區人民關係條例第79條對於違反同條例
    第15條第1 款所定不得使大陸地區人民非法進入臺灣地區之
    處罰，旨在防止大陸地區人民非法進入臺灣地區，以維護臺
    灣地區之安全與安定；所稱「非法」，自應從實質上之合法
    性予以判斷，凡評價上違反法秩序之方法，均屬「非法」。
    參照行政程序法第119 條第1 款、第2 款規定，受益人以詐
    欺、脅迫或賄賂方法，使行政機關作成行政處分者；或對重
    要事項提供不正確資料或為不完全陳述，致使行政機關依該
    資料或陳述而作成行政處分者，其信賴不值得保護。故在大
    陸地區通謀虛偽結婚，以不實之結婚證明辦理相關戶籍登記
    、入境等手續，憑以進入臺灣地區，其所持之入境許可文件
    雖係入出境主管機關所核發，形式上為合法，但因以詐欺方
    法而取得，即不具實質上之合法性，仍屬非法進入臺灣地區
    （最高法院94年度臺上字第1064號判決意旨參照）。故本件
    被告甲○○與乙○○、大陸女子彭雪媚共謀由乙○○與彭雪
    媚以假結婚方式，使大陸地區人民彭雪媚得以進入臺灣地區
    ，已如前述，則依上開說明，被告甲○○、乙○○所為，已
    違反臺灣地區與大陸地區人民關係條例第15條第1 款之規定
    甚明，辯護人所稱容有誤會。
  (六)綜上所述，被告甲○○所辯各節與事實不符，顯係飾卸之詞
    ，均不足採。被告乙○○自白犯行，復有上開補強證據足佐
    ，堪信為真實。本案事證明確，被告甲○○、乙○○犯行，
    均堪以認定。
二、查故本件被告甲○○、乙○○共同以假結婚方式，使大陸地
    區人民得以進入臺灣地區，核渠等所為，係違反臺灣地區與
    大陸地區人民關係條例第15條第1 款之規定，均應依同條例
    第79條第1 項之規定論處。被告甲○○與乙○○間，有犯意
    聯絡及行為分擔，均為共同正犯。另證人彭雪媚雖於警詢及
    偵查及本院訊問時指稱：被告甲○○、乙○○收取人頭老公
    費用云云，然起訴書並未敘及被告2 人有此行為，且此部分
    亦無其他事證可佐，自不能僅憑其此部分供述，遽認被告甲
    ○○、乙○○係基於營利意圖而為本件犯行。中華人民共和
    國四川省重慶市公證處所據以登載核發之不實結婚公證書，
    非我國轄內公務員職務上所掌管之我國公文書，自不在我刑
    法保護範圍內。又海基會係受行政院大陸委員會之委託，處
    理兩岸文書之驗證業務，則其承辦驗證業務之承辦員應係受
    公務機關委託承辦公務之人員，但海基會之承辦員就承辦驗
    證業務有審查權，對不符資格之聲請案件亦可駁回；且其驗
    證內容，並未提及結婚證書之是否真實，故無使公務員登載
    不實罪可言（臺灣高等法院暨所屬法院89年法律座談會彙編
    第350-355 頁參照）。再則，有關至宋屋派出所辦理保證書
    部分，依當時大陸地區人民進入臺灣地區許可辦法第17條規
    定：「大陸地區人民申請進入臺灣地區，除其他法規另有規
    定外，應依左列順序覓臺灣地區人民1 人為保證人：(一)配偶
    或直系血親。(二)有能力保證之三親等內親屬。(三)有正當職業
    之公民，其保證對象每年不得超過5 人（第1 項）。前項申
    請人有特殊情形，經主管機關同意者，得不受覓保證人順序
    之限制（第2 項）。保證人之保證書應送保證人戶籍地警察
    機關（構）辦理對保手續；保證人係服務於政府機關、公立
    學校、公營事業機構者，其保證書應蓋服務機關（構）、學
    校之印信，免辦理對保手續（第3 項）」。而至戶籍地警察
    機關（構）辦理對保手續之意旨，因轄區派出所應對於其轄
    區之人民較為瞭解，而可確認保證人是否有能力履行保證責
    任，此由該條第3 項後段規定保證人係服務於政府機關、公
    立學校、公營事業機構者，其保證書應蓋服務機關（構）、
    學校之印信，免辦理對保手續，即可得知。因各該政府機關
    、公立學校、公營事業機構之人員，顯已具有一定程度之保
    證能力。復觀保證人填具「大陸地區人民進入臺灣地區保證
    書」後，至警察機關辦理對保手續，其對保之警察機關對保
    之內容為「一經查保證人乙○○確實設籍並居住本轄。二經
    詢保證人乙○○稱：渠與被保人彭雪媚係夫妻關係，願意完
    全負起保證責任」，有「該大陸地區人民進入臺灣地區保證
    書」對保或證明機關（構）簽註意見欄內所載之對保事項可
    稽（本院96年度訴字第1679號第22頁）。是對保機關對於保
    證人是否確實居住於對保機關之轄區，有無能力履行保證責
    任等事實，顯非形式上審查，而須經實質審核後始得確認。
    至經詢保證人陳稱與被保證人之關係時，乃記載據保證人之
    陳述，並非以其聲明即直接認定有該事實而予以記載，是亦
    無使公務員登載不實罪之問題。故上開部分均無使公務員登
    載不實可言，而起訴書亦未就上開結婚公證書、驗證證明書
    及保證書予以起訴有何使公務員登載不實犯行，自不予論罪
    ，併於此予以說明。被告甲○○曾有如事實欄所載之犯行及
    執行情形，有臺灣高等法院被告前案紀錄表、臺灣桃園地方
    法院檢察署刑案資料查註紀錄表在卷可按，其受有期徒刑之
    執行完畢，5 年以內故意再犯有期徒刑以上之罪，為累犯，
    應依刑法第47條第1 項規定加重其刑。爰審酌被告甲○○、
    乙○○共同以假結婚方式使大陸地區人民非法進入臺灣地區
    ，對於我國入出境管理制度之維持所生危害及其犯罪之動機
    、手段、目的、教育智識程度，被告甲○○犯後飾詞卸責，
    被告乙○○坦承犯行態度良好等一切情狀，分別量處如主文
    所示之刑。本件行為後，中華民國九十六年罪犯減刑條例業
    於同年7 月16日生效施行，被告甲○○、乙○○所犯均合於
    減刑規定，依中華民國九十六年罪犯減刑條例第2 條第1 項
    第3 款、第7 條規定減刑二分之一，以資儆懲。
據上論斷，應依刑事訴訟法第452 條、第299 條第1 項前段，臺
灣地區與大陸地區人民關係條例第15條第1 款、第79條第1 項、
刑法第11條前段，第28條、第47條第1 項，中華民國九十六年罪
犯減刑條例第2 條第1 項第3 款、第7 條，判決如主文。
本案經檢察官林清安到庭執行職務。
中    華    民    國    97    年    3    月     10    日
                  刑事第八庭審判長法  官  邱滋杉
                                  法  官  陳彥宏
                                  法  官  袁雪華
以上正本證明與原本無異。
如不服本判決，應於收受送達後十日內向本院提出上訴書狀，其
未敘述上訴之理由者並得於提起上訴後十日內向本院補提理由書
（均須按他造當事人之人數附繕本）。
                                  書記官  陳玉芳
中    華    民    國    97    年    3    月     10    日
附錄：本案論罪科刑法條全文
臺灣地區與大陸地區人民關係條例第79條
違反第15條第1款規定者，處1年以上7年以下有期徒刑，得併科
新臺幣一百萬元以下罰金。
意圖營利而犯前項之罪者，處3年以上10年以下有期徒刑，得併
科新臺幣五百萬元以下罰金。
前二項之首謀者，處5年以上有期徒刑，得併科新臺幣一千萬元
以下罰金。
前三項之未遂犯罰之。
中華民國船舶、航空器或其他運輸工具所有人、營運人或船長、
機長、其他運輸工具駕駛人違反第15條第1款規定者，主管機關
得處該中華民國船舶、航空器或其他運輸工具一定期間之停航，
或廢止其有關證照，並得停止或廢止該船長、機長或駕駛人之職
業證照或資格。
中華民國船舶、航空器或其他運輸工具所有人，有第1項至第4項
之行為或因其故意、重大過失致使第三人以其船舶、航空器或其
他運輸工具從事第1項至第4項之行為，且該行為係以運送大陸地
區人民非法進入臺灣地區為主要目的者，主管機關得沒入該船舶
、航空器或其他運輸工具。所有人明知該船舶、航空器或其他運
輸工具得沒入，為規避沒入之裁處而取得所有權者，亦同。
前項情形，如該船舶、航空器或其他運輸工具無相關主管機關得
予沒入時，得由查獲機關沒入之。


司法院資訊處製作；財團法人民間司法改革基金會備份。
